臺灣臺中地方法院民事裁定　100年度小上字第43號
上　訴　人　畢卡索梅川陽明管理委員會
法定代理人　沈楊藝
被　上訴人　劉馨正
上當事人間請求給付管理費事件，上訴人對於中華民國100年3月
21日本院臺中簡易庭99年度中簡字第2570號第一審判決提起上訴
，本院裁定如下：
    主    文
上訴駁回。
第二審訴訟費用新臺幣壹仟伍佰元，由上訴人負擔。
    理    由
一、本件上訴人原係聲請法院對被上訴人核發支付命令，命被上
    訴人給付新臺幣（下同）142,000元，及自支付命令送達翌
    日起至清償日止，按週年利率5%計算之利息，嗣因被上訴人
    於法定期間內對該支付命令提出異議，上訴人前開支付命令
    之聲請因而視為起訴。惟上訴人嗣於原審民國99年12月13日
    言詞辯論期日，變更其請求為被上訴人應給付上訴人46,000
    元及如上所述之利息，致其訴之全部屬於民事訴訟法第436
    條之8第1項之範圍，並經原審承辦法官裁定改用小額程序審
    理後，作成99年度中簡字第2570號判決（下稱原判決）等情
    ，有上訴人所具支付命令聲請狀及原審上述言詞辯論筆錄可
    稽。是原判決既係原審適用小額程序審理後所為，上訴人對
    原判決所提上訴是否合法，自應以民事訴訟法有關對小額程
    序第一審裁判上訴之規定為判斷標準，合先敘明。
二、次按對於小額程序之第一審裁判之上訴或抗告，非以其違背
    法令為理由，不得為之。又上訴狀內應記載上訴理由，表明
    ：(一)原判決所違背之法令及其具體內容。(二)依訴訟資料可認
    為原判決有違背法令之具體事實，民事訴訟法第436條之24
    第2項、第436條之25分別定有明文。又所謂判決有違背法令
    ，乃指判決不適用法規或適用不當，亦為同法第468條所明
    定，此亦為小額事件之上訴程序所準用（民事訴訟法第436
    條之32第2項參照）。再以判決有不適用法規或適用不當為
    上訴理由時，其上訴狀或理由書應有具體之指摘，並揭示該
    法規之條項或內容，若係成文法以外之法則，應揭示該法則
    之旨趣，倘為司法院解釋或最高法院之判例，則應揭示該判
    解之字號或其內容，如依民事訴訟法第469條所列第1款至第
    5款理由提起上訴時，其上訴狀或理由書應揭示合於該條款
    之事實。另因小額事件之上訴程序，並未準用民事訴訟法第
    469條第6款之規定，故判決不備理由或理由矛盾，並非當然
    違背法令，蓋小額訴訟程序之判決書得僅記載主文，而就當
    事人有爭執事項，僅於必要時得加註理由要領（民事訴訟法
    第436條之18第1項參照），是小額訴訟程序之判決書，未必
    均須記載理由，而得由法院斟酌裁量，就當事人有爭執之事
    項，於判決中記載理由之要領。故如上訴人就小額事件之判
    決提起上訴，其上訴狀僅以原審認定事實、取捨證據不當為
    由，泛指原判決不備理由或理由矛盾，並未具體指出原審判
    決因而有何不適用法規或適用不當之情形，其上訴即非合法
    。再按上訴不合法者，第二審法院應以裁定駁回之，民事訴
    訟法第444條第1項前段定有明文，此於小額事件之上訴程序
    亦準用之，此參照民事訴訟法第436條之32第2項規定自明。
三、本件上訴意旨略以：原判決有下列民事訴訟法第469條第6款
    所定判決不備理由或理由矛盾之情形，應予廢棄：
  (一)原判決認為：「基於債之相對性，原告（按即被上訴人，以
    下同）自不得向被告（按即上訴人，以下同）請求其前手賴
    玲媛所積欠之管理費，詎原告竟以被告未清償賴玲媛所積欠
    之管理費為由，將被告出入大樓之管制門卡（含電梯）、車
    庫遙控器消磁，且拒絕被告使用購買取得之13個車位，致被
    告無法使用電梯，依通常的效用使用系爭房屋，原告所為顯
    係不法侵害被告之所有權」等語，為判決不備理由，詳言之
    ：
  1.房屋買賣雙方對於管理費、水電或瓦斯等費用，均應計算清
    楚方會交屋，且賣方之管制門卡及車庫遙控器，亦會列入交
    接物品。又上訴人為提醒善意第三人注意自身權益，於其管
    理之畢卡索梅川陽明公寓大廈（下稱系爭公寓大廈）管理室
    之櫃台處貼有記載：「租屋購屋前請先向服務台查詢該屋主
    是否積欠管理費，以免損及自身權益」等語之告示，被上訴
    人在向訴外人賴玲媛購買該公寓大廈內之門牌號碼臺中市北
    屯區○○○路○段105號9樓之3房屋（下稱系爭房屋）時，自
    應加以注意。而賴玲媛因積欠上訴人管理費未繳清，故只要
    該欠款事實存續，其持有之門卡及遙控器消磁之結果即會繼
    續存在，並不因賴玲媛將系爭房屋出賣予被上訴人而改變；
    若被上訴人在賴玲媛尚未繳清管理費之際，即得要求上訴人
    取消門卡及遙控器消磁，則系爭公寓大廈所有住戶日後均得
    以出賣區分所有建物之方式，規避向上訴人繳納管理費之義
    務，上訴人如何管理該公寓大廈，及行使公寓大廈管理條例
    第21、22條所定權利？況且，上開無法使用之門卡及遙控器
    ，既係賴玲媛依其與被上訴人間所訂買賣契約約定，交付被
    上訴人，被上訴人自應向賴玲媛請求交付可以使用之門卡及
    遙控器，或至管理室繳交當月管理費並購買新的門卡，以正
    常使用該屋，而非向上訴人有所請求。
  2.內政部94年7月28日內授營建管字第0940084983號函釋內容
    ，就公寓大廈管理委員會對未繳交管理費或其他應負擔費用
    之區分所有權人或住戶，剝奪其一般昇降機或緊急昇降機等
    共用部分使用之權，僅稱「不宜」，而未「禁止」；又上訴
    人之鎖卡行為是否屬違法乙事，並無相關法律規定。且系爭
    公寓大廈為一套房型之社區，住戶搬入遷出頻繁為其特性，
    就管理層面而言，上訴人必須比一般住宅社區要有更為強制
    性之作為，始能維持社區運作及居住品質；例如臺中市北區
    之漢昇圓山社區、大衛營社區、凱薩社區、曉明麗晶社區及
    南屯區之理想貴族社區等多棟套房型社區，均採用鎖卡方式
    催討管理費甚至租金，此為因地制宜之普遍性作法，並非上
    訴人管理系爭公寓大廈時所獨創者，故上訴人之鎖卡行為既
    非法所禁止，且其因被上訴人之前手賴玲媛未繳清系爭房屋
    之管理費，而將其門卡及遙控器鎖卡，係依據與系爭公寓大
    廈同性質之多棟公寓大廈約定成俗之管理模式所為，自無不
    法侵害被上訴人之權利可言。
  (二)原判決雖另認定：「系爭房屋係位於系爭公寓大廈之9樓，
    衡諸常情，一般人均會搭乘電梯上下樓，而原告既自承管制
    門卡被消磁後，被告即無法使用電梯上下樓，顯見原告所為
    已妨礙被告依通常的效用使用系爭房屋」等語，惟該判決復
    認定被上訴人已於98年7月間委託臺灣房屋，將系爭房屋以
    每月租金10,000元出租予他人，租期自98年7月6日至99年7
    月6日，倘被上訴人未至系爭房屋內打掃、整理或有其他作
    為，又如何能將系爭房屋出租他人？是依常理及經驗判斷，
    被上訴人及其委託人在無管制門卡之情況下，已多次進出系
    爭房屋從事租賃行為，原判決稱上訴人妨礙被上訴人依通常
    效用使用系爭房屋，其理由顯有矛盾。
  (三)原判決又稱：「經被告屢次交涉，原告仍拒絕將管制門卡、
    車位交付承租人使用，致被告無法順利出租系爭房屋，終被
    解除租約，而自98年7月6日起至99年2月2日原告將管制門卡
    、車位交付被告止計6個月又27天，茲以6個月計算，被告受
    有租金之損害計60,000元（10,000×6＝60,000）」云云。
    惟被上訴人出租系爭房屋之租約第3條載明：「租金含管理
    費」，是被上訴人理應代為繳納管理費，而恢復門禁管制，
    確保承租者權益。然被上訴人收取租金後，不履行租約內容
    而遭解約，此損失若由上訴人負責，於理不合。又被上訴人
    既於98年7月6日將系爭房屋出租，依該租約之期限為1年計
    算，被上訴人之租金收入，扣除每月管理費1,000元後，共
    計108,000元【即（10,000－1,000）×l2＝108,000元】，
    是被上訴人有足夠金額可繳納系爭房屋自94年3月至98年7月
    止，共52個月積欠之52,000元管理費，惟被上訴人寧可與系
    爭房屋承租人解約，致損失56,000元，亦不願善盡出租人之
    義務，此與一般常理不合。另系爭房屋租賃契約由被上訴人
    與承租人簽訂，租金亦由被上訴人收取，何以要由上訴人無
    償提供管制門卡予承租人使用？門卡及遙控器是上訴人以公
    費向廠商購買，當然須有償提供住戶使用，被上訴人不付費
    而要求上訴人交付門卡，於理不合。又系爭公寓大廈之住戶
    於欠繳管理費時，只要願與上訴人協商還款方式，且依協商
    內容履行，上訴人即不會鎖卡；且經上訴人詢問自97年中即
    在上開公寓大廈任職管理員之訴外人郭明森有關鎖卡及忘記
    帶管制門卡之住戶如何返家之問題時，其回覆稱：住戶如有
    需求，除代刷大門感應機外，亦會協助代刷電梯感應機，讓
    住戶返家等語。則被上訴人所稱伊「屢次交涉」之對象究為
    何人？是否可代表上訴人？交涉內容是何事？是否被上訴人
    願依協商內容繳納，而上訴人仍不接受）？交涉地點是何處
    ？是否在系爭公寓大廈內？均尚有待調查。是綜上所述，被
    上訴人因系爭房屋之租約遭解除所受損失，並非上訴人所造
    成，原判決認為被上訴人受有租金損害60,000元，應由上訴
    人負責賠償，其理由顯有矛盾。
  (四)原判決再認定：「被告抗辯稱系爭公寓大廈一般出租之行情
    為每坪約510元至540餘元，因原告拒絕伊使用門卡、遙控器
    ，致伊受有相當於租金之損害，依出租行情採較低之每坪50
    0元計算，自94年3月7日辦妥所有移轉登記起至98年7月5日
    止計52個月期間，伊受有相當於租金之損害計488,280元」
    等語。惟承前所述，上訴人並無不法侵害被上訴人就系爭房
    屋之所有權，亦無妨礙被上訴人依通常效用使用系爭房屋，
    故上訴人並未造成被上訴人之損失。又被上訴人之損害，應
    於其可使用、要使用系爭房屋，卻無法使用之情形，始可能
    產生，然被上訴人購買系爭房屋後並未居住其內，顯見其並
    無居住在系爭房屋內之意思，則原判決將被上訴人自94年3
    月7日購入系爭房屋後開始招租，至98年7月6日該屋始有人
    承租，其間之空屋損失轉嫁上訴人負擔，自非合理。
四、經核，上訴人前揭上訴理由，雖主張：原判決根據上訴人以
    被上訴人所購買系爭房屋之前手未繳清管理費為由，將被上
    訴人出入系爭公寓大廈之管制門卡及車庫遙控器消磁，致被
    上訴人遭系爭房屋之承租人終止租約、無法順利出租系爭房
    屋等情，認定上訴人侵害被上訴人就系爭房屋之所有權，並
    導致被上訴人無法就系爭房屋為通常使用而受有損害，對被
    上訴人應負賠償責任，有判決不備理由及理由矛盾之情形。
    然承前所述，小額事件之上訴程序，並未準用民事訴訟法第
    469條第6款之規定，故判決不備理由或理由矛盾，並非當然
    違背法令。而上訴人對其所指原判決前述理由不備或理由矛
    盾之情形，究竟有何違背法令之處（例如：應適用如何之法
    規而不適用，或其所適用之法規有如何之不當，或其採證違
    背如何之證據法則等情事），及依訴訟資料如何可認為原判
    決有違背法令之情形，均未具體指陳，其上訴理由，僅就原
    審取捨證據、認定事實之職權行使，指摘為不當，揆諸首揭
    規定及說明，自不得謂上訴人已依民事訴訟法第436條之25
    規定，合法表明上訴理由。從而，本件上訴自難認為合法，
    應予駁回。
五、末按民事訴訟法第436條之32第1項準用同法第436條之19規
    定：第二審法院為訴訟費用之裁判時，應確定其訴訟費用額
    。本件訴訟費用額確定為裁判費1,500元（即第二審裁判費
    1,500元），應依前揭條文規定，為如主文第2項之諭知。
六、據上論結，本件上訴為不合法，依民事訴訟法第436條之32
    第1項、第2項、第444條第1項、第95條、第78條、第436條
    之19第1項，裁定如主文。
中    華    民    國    100    年    6    月    22    日
                  民事第二庭    審判長  王  銘
                                法  官  蔡建興
                                法  官  鍾啟煒
正本係照原本作成。
不得抗告。
中    華    民    國    100    年    6    月    23    日
                                書記官